【裁判字號】    97,訴,1757
【裁判日期】    980408
【裁判案由】    妨害自由等
【裁判全文】
臺灣屏東地方法院刑事判決              97年度訴字第1757號
公  訴  人  臺灣屏東地方法院檢察署檢察官
被      告  戊○○
選任辯護人  蘇精哲律師
            王建元律師
被      告  己○○
上列被告因妨害自由等案件，經檢察官提起公訴（97年度偵字第
1749號），本院判決如下：
    主  文
戊○○犯傷害罪，處有期徒刑月；又共同犯剝奪他人行動自由
罪，處有期徒刑陸月；又犯恐嚇危害安全罪，處有期徒刑月；
又犯強制罪，處有期徒刑捌月。應執行有期徒刑壹年陸月。
己○○共同犯剝奪他人行動自由罪，處有期徒刑肆月，如易科罰
金，以新台幣壹仟元折算壹日。
戊○○其餘被訴部分無罪。
己○○其餘被訴部分無罪。
    事  實
一、戊○○、己○○與丁○○係同事關係。戊○○因懷疑丁○○
    與其前妻趙雯華（戊○○與趙雯華已於民國96年10月5 日離
    婚）通姦，對丁○○心有不滿，而於96年11月21日上午7 時
    40分許，欲找丁○○理論，其知悉丁○○所搭乘之公司交通
    車會經過屏東縣恆春鎮赤牛嶺臺電15號電塔旁之路段，乃央
    請不知情之己○○駕車載其前往該路段，俟丁○○搭乘公司
    交通車抵達該處，戊○○立即上前將交通車攔停，要求丁○○下車，丁○○下車後，戊○○質問丁○○是否仍與其前妻
    交往，丁○○否認此事，戊○○竟基於傷害他人身體及剝奪
    他人行動自由之犯意，動手毆打丁○○，丁○○試圖逃跑，
    其即自後追趕上前，並持其在路旁所撿拾之木棍毆打丁○○
    之腿部及臉部，致丁○○之腿部及臉部受傷而倒地，戊○○
    復與其有剝奪他人行動自由犯意聯絡之蔡恆禮共同將丁○○
    強行押上己○○上開自小客車，由己○○駕車搭載戊○○、
    丁○○，將丁○○強行載往戊○○位於屏東縣車城鄉○○路
    14 之8號之住處，而共同以上開非法方法剝奪丁○○之行動
    自由，嗣抵達戊○○之住處後，戊○○持丁○○與其前妻之
    電話通聯紀錄質問丁○○，丁○○又試圖逃跑，戊○○見狀
    乃獨自1 人承前傷害之犯意，自後追上丁○○，並以其在門
    庭處所拾得之木棍1 支毆打丁○○之身體，致丁○○受有左
    腎鈍挫傷併出血、右手腕挫傷併瘀腫、四肢、臉部多處擦傷
    、左側外踝骨折及頭部外傷等傷害，丁○○並因腿部嚴重受
    傷而倒地無法行走，戊○○乃將丁○○帶回其上開住處前方
    之走廊，讓已傷重無法行走之丁○○坐在該處地板上，而繼
    續剝奪丁○○之行動自由；戊○○因丁○○否認與其前妻通
    姦之事，極為氣憤，思及得以向丁○○要求賠償其精神上所
    受損害，乃於同日上午8 、9 時許，基於恐嚇危害安全及使
    人行無義務之事之犯意，持丁○○之行動電話撥打電話予丁○○之妻丙○○，恫稱：「妳先生跟我太太通姦被我抓到了
    ，現在在我家，而且被我們打的很慘，你趕快過來救他，最
    好順便帶錢下來」等語，以此加害丙○○配偶丁○○生命、
    身體之事恐嚇丙○○，且為取信於丙○○，並依丙○○之請
    求，讓丁○○與丙○○對談，丙○○詢問丁○○之狀況，丁○○答稱；「你趕快下來，我快被他們打死了」等語後，戊○○旋即將電話取回掛斷，之後被害人丙○○多次打電話表
    示欲與告訴人丁○○對談，但均為戊○○所拒，丙○○乃因
    此心生畏懼，急忙前向其友人乙○○、劉永輝求助，嗣由劉
    永輝駕車搭載丙○○與乙○○趕往戊○○上開住處，於同日
    中午12時許抵達，戊○○此時則打電話聯絡不知情之屏東縣
    車城鄉鄉民代表甲○○（業經檢察官為不起訴處分）前來，
    甲○○隨後即偕同亦不知情之屏東縣車城鄉調解委員會秘書
    庚○○抵達戊○○之住處；丙○○抵達戊○○之住處時，見
    丁○○全身是傷，旋將丁○○攙扶至戊○○上開住處之客廳
    內，戊○○當場表示丁○○與其前妻通姦，要丁○○及丙○○設法處理此事，嗣並要求丁○○賠償新台幣（下同）50萬
    元精神慰撫金，丁○○因遭戊○○毆打嚴重受傷，又被戊○○剝奪行動自由，餘悸猶存，且整日滴水未進、體力不支，
    為能儘快離開前往醫院就醫，迫於無奈，不得已在甲○○、
    乙○○從中協調並與戊○○討價還價之後，應允賠償戊○○
    30 萬 元，並約定以按月給付2 萬元之方式清償，庚○○即
    取出其所攜帶之空白調解書，在其上書寫：「為當事人（聲
    請人戊○○、對造人丁○○）間因妨害家庭事件，於民國96
    年11月21日13時50分調解成立，內容如下：「自94年6 月至
    96 年11 月期間，對造人丁○○與聲請人戊○○之配偶發生
    不當關係，經調解後，對造人願給付聲請人精神慰撫金新台
    幣30 萬 元，給付方式：對造人於調解當場開立面額各新台
    幣2 萬元整本票15紙（票號：NO.446051 、NO.446053 、NO
    .446054 、NO.446055 、NO.446056 、NO.446057 、NO.446
    058 、NO .446059 、NO.4 46060 、NO.446061 、NO.44606
    2 、NO.446 063、NO.44606 4、NO.446065 、NO.446066）
    ，如有一期未履行，視同全部到期，於每月18日匯入聲請人
    郵局帳戶內」等內容後，交給丁○○簽名及捺指印於其上（
    因其被毆後，右手受傷嚴重無法寫字，故以左手簽名、捺指
    印），戊○○復將其所有之空白本票取出，要求丙○○代丁○○簽發本票，丙○○因見丁○○傷勢嚴重，恐丁○○再度
    被毆打，為求能儘快離去，不得已在上開15紙空白本票上書
    寫票面金額「貳萬元正」、在「發票人地址」欄內填具「屏
    東縣內埔鄉內埔村惠陽34號4F」，並填寫發票日及到期日，
    復代丁○○簽名於「發票人」欄，再交由丁○○按捺指印於
    簽名旁，丁○○、丙○○行簽立上開調解書及本票等無義務
    之事後，與乙○○坐上劉永輝所駕上開車輛欲離開戊○○之
    住處，戊○○復承前使人行無義務之事之犯意，要求乙○○
    詢問丙○○身上有無3,000 元現金，因丙○○表示其身上僅
    有1,000 元現金，戊○○乃向丙○○索討1,000 元，丙○○
    為求與丁○○儘快離開該處，乃不得已將其所有之1,000 元
    現金交予戊○○，而行此無義務之事。嗣由劉永輝駕車搭載
    與丁○○、丙○○、乙○○等人離開上址，前往醫院就診，
    嗣因丁○○報警處理，乃為警循線查獲上情。
二、案經丁○○訴由屏東縣政府警察局恆春分局報告臺灣屏東地
    方法院檢察署檢察官偵查起訴。
    理  由
壹、證據能力方面：
一、證人即告訴人丁○○、被害人丙○○於警詢證述之證據能力
    ：
(一)、按被告以外之人於審判外之言詞或書面陳述，除法律有規定
    外，不得作為證據；被告以外之人於檢察事務官、司法警察
    官或司法警察調查中所為之陳述，與審判中不符時，其先前
    之陳述具有較可信之特別情況，且為證明犯罪事實存否所必
    要，得為證據，刑事訴訟法第159 條第1 項、第159 條之2
    分別定有明文。是以被告以外之人於審判外之言詞或書面，
    即屬傳聞證據，因有悖法院直接審理及言詞審理之精神，妨
    礙當事人之反對詰問權，影響程序正義之實現，除法律別有
    規定外，原則上不具證據能力。又刑事訴訟法第159 條之2
    所謂「前後陳述不符」之要件，應就前後階段之陳述進行整
    體判斷，以決定其間是否具有實質性差異，而所謂「較可信
    之特別情況」，亦應就前後陳述時之各種外部情況進行比較
    ，以資決定何者外部情況具有可信性，若陳述係在特別可信
    之情況下所為，則虛偽陳述之危險性不高，雖係審判外陳述
    ，或未經被告反對詰問，仍得承認其有證據能力。就外部情
    況之認定，例如時間之間隔、是否為有意識之迴避、有無受
    外力干擾或事後串謀、以及警詢所作時之筆錄記載是否完整
    、是否出於自由意識陳述等情。法院應斟酌上列因素綜合判
    斷，細究陳述人問答態度、表情與舉動之變化，以查是否具
    較可信之特別情況，合先敘明。
(二)、證人即告訴人丁○○、被害人丙○○於警詢中之陳述，或與
    其審理時所證有所出入，或較審理中證述為詳盡，渠等於警
    詢中所為之陳述與本院審理時之證述即有前後陳述不符之情
    ；又本院觀諸證人丁○○、丙○○之警詢筆錄，警詢時係採
    取一問一答方式，渠等亦均未曾表示警詢時有遭受不正方法
    詢問或非出於其自由意志而為供述，且警詢時距離案發時點
    較接近，記憶應較為清晰，則依上開證人警詢時之外部附隨
    環境或條件觀察，渠等當時所為陳述顯有較可信之特別情況
    ，故本院認上開證人於警詢中之陳述，基於發見真實之需求
    ，且為證明本件犯罪事實之存否為有必要，本院斟酌上開供
    述證據之取得過程並無瑕疵，且與本案待證事實間具有相當
    之關聯性，是依前開說明，上開證人之警詢筆錄，本院認符
    合刑事訴訟法第159 條之2 之情形而有證據能力。
二、次按傳聞法則之重要理論依據，在於傳聞證據未經當事人之
    反對詰問予以核實，乃予排斥，惟若當事人已放棄對原供述
    人之反對詰問權，於法院審判時表明同意該等傳聞證據可作
    為證據，基於證據資料愈豐富，愈有助於真實發現之理念，
    並貫徹刑事訴訟法修法加重當事人進行主義之精神，確認當
    事人對於證據能力有處分權之制度，傳聞證據經當事人同意
    作為證據，法院認為適當者，亦得為證據。另當事人於調查
    證據時，對於傳聞證據表示「沒有意見」、「對於證據調查
    無意見」，而未於言詞辯論終結前聲明異議，應視為已有將
    該等傳聞證據採為證據之同意，此刑事訴訟法第159 條之5
    定有明文。查本件檢察官、被告戊○○及其辯護人於本院準
    備程序已表示對於除證人丁○○、丙○○警詢證詞以外之其
    餘屬於傳聞證據之證據之證據能力均無意見，而被告蔡恆禮
    則表示對於本案屬於傳聞證據之證據均無意見，依刑事訴訟
    法第159 條之5 之規定，應視為被告戊○○及辯護人已同意
    本案除證人丁○○、丙○○警詢證詞外之其餘證據均具有證
    據能力，而被告己○○則同意本案所有屬於傳聞證據之證據
    均具有證據能力，本院斟酌該些證據均非非法取得，亦無證
    明力明顯過低之情形，自均得採為認定被告戊○○、己○○
    有否為上開犯罪事實之證據。
貳、有罪部分：
一、訊據被告戊○○固坦承於案發時間，先後在屏東縣恆春鎮赤
    牛嶺臺電15號電塔旁毆打告訴人丁○○成傷後，與被告己○○駕車將丁○○載至其上開住處，又在其住處外以木棍毆打
    丁○○成傷，以及告訴人丁○○、被害人丙○○在其上開住
    處內，簽立上開調解書及面額2 萬元之本票15張予伊等事實
    ，惟矢口否認有何剝奪他人行動自由、恐嚇危害安全及強制
    犯行，辯稱：丁○○是自願跟我到我家看通聯紀錄，他是自
    己上車的，是他向我借手機打電話給他太太丙○○，我沒有
    和丙○○講電話；我沒有恐嚇丁○○、丙○○簽本票及調解
    書，調解結果決定以30萬元和解，他們是自願簽本票；我沒
    有跟乙○○要3, 000元，是乙○○自己要拿給我，我沒有跟
    他拿云云；訊據被告己○○固坦承其有駕駛上開自小客車搭
    載被告戊○○、告訴人丁○○至被告戊○○上開住處之事實
    ，惟矢口否認有何妨害自由犯行，辯稱：當時我沒有下車，
    告訴人丁○○是自己走上車的云云。惟查：
(一)、被告戊○○傷害告訴人丁○○部分：
    被告戊○○接續在屏東縣恆春鎮赤牛嶺臺電15號電塔旁及其
    上開住處外毆打告訴人丁○○成傷之事實，業據被告戊○○
    於警偵訊及審理時供承不諱，核與證人即共同被告己○○於
    警偵訊中、證人即告訴人丁○○於警偵訊及本院審理時證述
    被告戊○○在上開地點毆傷丁○○之事實（見警卷第1 至11
    、35至42頁、偵卷第13至15、28頁、本院卷第76頁背面至79
    頁背面），證人丙○○於警詢及證人乙○○、劉永輝、甲○○於警偵訊證稱渠等抵達被告戊○○上開住處時，見到告訴
    人丁○○已經受傷乙情（見警卷第14至19、19-2、19-4至
    19-7 、47 至55頁、偵卷第15至17、29、30頁）大致相符，
    並有財團法人屏東基督教醫院診斷證明書2 紙在卷可查（見
    警卷第12、13頁），被告戊○○所為前開自白，顯與事實相
    符，堪可採信。至被告戊○○於本院雖辯稱其於屏東縣恆春
    鎮赤牛嶺臺電15號電塔旁，僅徒手毆打告訴人丁○○，並未
    以木棍毆打云云，然證人即告訴人丁○○於警偵訊及本院審
    理時始終指稱當時被告戊○○有持木棍或棒球棒毆打伊等語
    （見警卷第2 、6 頁、偵卷第14頁、本院卷第78頁背面），
    而證人即共同被告己○○於偵訊時亦具結證稱其有看到被告
    戊○○撿地上的木棍打告訴人丁○○等語（見偵卷第28頁）
    ，核屬一致，而衡情被告戊○○與被告己○○係同事關係，
    並無恩怨糾紛，業經被告己○○供述明確（見警卷第37頁）
    ，再自被告戊○○要求被告蔡恆禮搭載其至案發現場等告訴
    人丁○○，之後又由被告蔡恆禮駕車與其強行將告訴人丁○○押往其住處（詳如後述）乙節觀之，渠2 人之交情顯然不
    錯，則被告己○○應無杜撰上情之動機及必要，其證詞應堪
    採信，被告戊○○此部分辯解顯非可採，附此敘明。
(二)、被告戊○○、己○○共同剝奪告訴人丁○○行動自由部分：
  1.此部分犯罪事實，業據證人即告訴人丁○○於警偵訊及本院
    審理時指證歷歷（參見警卷第7 頁、偵卷第14頁、本院卷第
    76頁背面至79頁），而被告戊○○及己○○亦供承告訴人丁○○係乘坐被告己○○所駕駛之自小客車至被告戊○○之住
    處；被告2 人雖一致辯稱告訴人丁○○係自己走上車，自願
    一起前往被告戊○○之住處云云，然如前所述，被告戊○○
    以丁○○與其前妻通姦之事質問丁○○後，因丁○○否認，
    乃動手毆打丁○○，丁○○即試圖逃跑，被告戊○○旋追上
    前攔阻，並以木棍繼續毆打丁○○，致丁○○臉部、腿部受
    傷，無法行走等情，為被告戊○○所不否認，衡諸常情，一
    般人於此情形理應會害怕再次被毆打，豈有可能還自願隨同
    毆打伊之被告戊○○上車，前往被告戊○○之住處？被告2
    人所為辯解顯與常情相悖，殊難採信，告訴人丁○○所為指
    訴堪認合理而可採，此部分事實亦堪認定。
  2.至被告己○○於偵訊及本院雖辯稱其從頭到尾都在車上，沒
    有下車云云，然據其於警詢時供稱：告訴人丁○○遭被告戊○○毆打後逃跑，戊○○從後面追丁○○，其見狀亦跟在後
    面追，丁○○跑了20至30公尺就被戊○○追到，其亦追到戊○○及丁○○等語（見警卷第38頁），而被告戊○○於警詢
    亦供稱：告訴人丁○○被其毆打後就逃跑，其從後面追丁○○，己○○見狀也跟在其後面追，己○○還勸伊不要打了，
    有事好好說等語（見警卷第22、23 頁） ，於本院準備程序
    時亦稱：其毆打丁○○時，被告己○○有下車勸架等語（見
    本院卷第54頁背面），而如前所述，以被告戊○○與被告己○○之交情，其顯然無故意為不利於被告己○○之陳述之動
    機，足見被告己○○嗣後辯稱其當時並未下車云云，顯係臨
    訟畏罪卸責之詞，而被告戊○○於審理時翻異前詞證稱：被
    告己○○並未下車云云（見本院卷第106 頁），亦係迴護友
    人之詞，俱非可採；則自被告己○○上開卸責之舉觀之，益
    徵其確有與被告戊○○基於以非法方法剝奪告訴人丁○○行
    動自由之犯意聯絡，而與被告戊○○一起將告訴人丁○○強
    押上車，載往被告戊○○上開住處。
(三)、被告戊○○恐嚇被害人丙○○部分：
  1.被告戊○○將告訴人丁○○毆打受傷後，復以丁○○之行動
    電話聯絡被害人丙○○，稱：「妳先生跟我太太通姦被我抓
    到了，現在在我家，而且被我們打的很慘，你趕快過來救他
    ，最好順便帶錢來」等語，以此危害被害人丙○○配偶丁○○生命、身體之事恫嚇被害人丙○○，且為取信於被害人丙○○，並讓丁○○與丙○○通話，於丙○○詢問丁○○之狀
    況，丁○○答稱：「你趕快下來，我快被他們打死了」等語
    後，被告戊○○旋即將電話取回掛斷，之後丙○○一直打電
    話表示欲與丁○○講話，但都遭拒，丙○○極為恐懼，立刻
    去找友人乙○○、劉永輝求助，而由劉永輝駕車搭載丙○○
    與乙○○前往被告戊○○之上開住處等情，業據證人即被害
    人丙○○於警詢及本院審理時證述明確（見警卷第16、17頁
    、本院卷第101 頁背面），核與證人即告訴人丁○○於96年
    11月23日警詢時證稱：戊○○拿我手機看到我老婆丙○○的
    電話號碼，就聯絡她叫她來看要如何處理等語（見警卷第2
    頁）、於96年12月21日警詢時證稱：戊○○拿我的手機，循
    著手機內的電話簿，聯絡到丙○○，他在電話裡跟丙○○說
    我與他太太通姦被他們抓到，叫丙○○立刻下來處理，並將
    我的電話拿給我與丙○○說話，丙○○先在電話裡問我被他
    們毆打傷勢如何，我跟丙○○說傷勢很嚴重，沒辦法走路，
    請她立刻下來車城救我等語（見警卷第8 、9 頁），於偵訊
    時證稱：戊○○跟我太太說你老公跟我老婆有關係，你快下
    來看如何處理，他被我打受傷了等語（見偵卷第14頁）相符
    ，亦有證人乙○○於警偵訊及審理時所證：被害人丙○○於
    案發日至其住處，很急忙的樣子，丙○○說她先生出事了，
    因為劉永輝有車，我就叫她去找劉永輝，劉永輝就開車載我
    和丙○○到被告戊○○之住處，因丙○○手機沒電，借我的
    電話去打，後來在路途中，戊○○一直打我的電話催我，說
    要下來處理事情了沒，他的口氣像在生氣等語（見警卷第
    19-4、19-5頁、偵卷第15頁、本院卷第80頁背面、81頁）可
    資佐證，參以共同被告己○○於警詢中供稱：戊○○有叫丁○○打電話給他太太叫她下來車城處理這件事，我沒有注意
    他打幾通電話（見警卷第40頁），足證被害人丙○○前開證
    詞洵堪採信，前開事實堪以認定，況被告戊○○於警詢時亦
    曾供承其有與被害人丙○○講電話，說明情形，丙○○並表
    示會至其住處，丁○○在電話裡交代丙○○去領錢等語（見
    警卷第25、26頁），其至本院始改稱其從頭到尾都沒有與丙○○講電話云云（見本院卷第54頁背面、第107 頁），顯係
    臨訟卸責之詞，難以採信。至於被告己○○於本院準備程序
    雖改稱其不知道被告戊○○有無打電話給被害人丙○○，其
    當時已離開云云（見本院卷第50頁背面），然顯係因其被檢
    察官起訴與被告戊○○共同為此部分恐嚇犯行，故而避重就
    輕，自難以此逕認其警詢所為前開供述全然不可採信，併此
    敘明。
  2.又依社會通常經驗，一般人於聽聞：「妳先生跟我太太通姦
    被我抓到了，現在在我家，而且被我們打的很慘，你趕快過
    來救他，最好順便帶錢下來」等言詞，當認此乃以加害其配
    偶生命、身體安全之惡害通知伊，而有恐嚇之意，再佐以前
    述被告戊○○為取信於被害人丙○○，以前述言詞恐嚇被害
    人丙○○後，又將電話拿給告訴人丁○○聽，告訴人丁○○
    對被害人丙○○說「你趕快下來，我快被他們打死了」等語
    後，電話即被被告戊○○取回掛斷，丙○○要求與丁○○講
    電話，亦遭拒絕，被告戊○○復以電話屢屢催促被害人丙○○趕快前來等情，有證人丙○○及乙○○之證詞可稽（見本
    院卷第81頁、104 頁背面），一般人於此情形均會感受危害
    近在眉睫，而心生恐懼，至為灼然。至於辯護意旨雖以被害
    人丙○○未告訴其友人乙○○、劉永輝其丈夫丁○○被毆打
    之事，且於抵達被告戊○○之住處時，其友人並未與其一起
    進去被告戊○○之住處內等節，認被害人丙○○並未被恐嚇
    云云，然證人乙○○於警偵訊及審理時、劉永輝於警偵訊時
    俱稱：丙○○找渠等時表示其先生出事了（見警卷第19-2、
    19-4、19-5頁、偵卷第15、16頁、本院卷第80頁背面），證
    人乙○○於本院復證稱：被害人丙○○當時看起來很著急（
    見本院卷第80頁背面），佐以被害人丙○○接獲被告戊○○
    之電話後，旋即前往乙○○之住處找乙○○幫忙，又隨即央
    請劉永輝駕車搭載伊，依戊○○之指示，前往戊○○之住處
    等情，被害人丙○○當時顯感到相當恐懼至明；至被害人丙○○未將詳情告訴證人乙○○、劉永輝，且獨自1 人進入被
    告戊○○之住處客廳內，極可能係因其不欲讓前開證人知悉
    被告戊○○所稱其夫丁○○與戊○○前妻通姦乙事，尚難以
    此遽認被害人丙○○並未遭被告戊○○恐嚇，併此敘明。
  3.次按證人之陳述有部分前後不符，或相互間有所歧異時，究
    竟何者為可採，法院仍得本其自由心證予以斟酌，非謂一有
    不符或矛盾，即應認其全部均為不可採信（最高法院74年台
    上字第1599號判例參照）。本件證人即告訴人丁○○於偵訊
    時證稱：案發時係被告己○○將其電話拿去云云，又於審理
    時證稱：被告己○○將其電話拿去，其看到被告己○○打電
    話對被害人丙○○為上開恐嚇言詞，其並未看到被告戊○○
    講電話，但有聽到戊○○講電話的聲音云云，雖與其於警詢
    所為指訴不符，然查其第1 次接受警方詢問之時間（即96年
    11 月23 日）距離案發日（即96年11月21日）僅2 日、第2
    次警詢時間（即96年12月21日）距案發日僅1 個月，而偵訊
    時間為97年3 月27日，本院審判期日則為98年2 月26日，距
    離案發時點均已甚久，其記憶難免因時間經過而模糊，況其
    當時已因遭被告戊○○毆打，傷勢嚴重，業如前述，是其僅
    記得其被毆打後，確有目睹在場之被告戊○○、己○○其中
    有1 人拿走其電話，持以撥打恐嚇被害人丙○○之事實梗概
    ，但對於究係何人所為有所淡忘，致為相異之證述，尚與常
    情不甚違背；參以其警詢所為指訴與證人丙○○、乙○○前
    開證詞核屬相符，其警詢時之指訴洵堪採信，尚難僅以其在
    偵訊及審理所為證詞與警詢中不符乙情，即遽認其警詢之證
    述並非實情。
(四)、被告戊○○強制告訴人丁○○及被害人丙○○簽立調解書、
    本票，及強制被害人丙○○給付1,000 元現金部分：
  1.查被害人丙○○與證人乙○○抵達被告戊○○上開住處時，
    見告訴人丁○○全身是傷，坐在被告戊○○上開住處外走廊
    地板上，丙○○將丁○○攙扶進入客廳內，戊○○當場表示
    丁○○與其前妻通姦，要求丁○○與丙○○處理此事，討論
    很久沒有結果，證人甲○○、乙○○即入內協調，被告戊○○要求丁○○、丙○○賠償50萬元，丁○○與其討價還價後
    ，最後達成以30萬元賠償，按月支付2 萬元之合意，即由證
    人庚○○在其所攜來之空白調解書內書寫「為當事人（聲請
    人戊○○、對造人丁○○）間因妨害家庭事件，於民國96年
    11月21日13時50分調解成立，內容如下：「自94年6 月至96
    年11月期間，對造人丁○○與聲請人戊○○之配偶發生不當
    關係，經調解後，對造人願給付聲請人精神慰撫金新台幣30
    萬元，給付方式：對造人於調解當場開立面額各新台幣2 萬
    元整本票15紙（票號：NO.446051 、NO.446053 、NO.44605
    4 、NO.446055 、NO.446056 、NO.446057 、NO.446058 、
    NO .446059 、NO.446060、NO.446061 、NO.446062 、NO.4
    46063 、NO.446064 、NO.446065 、NO.446066） ，如有一
    期未履行，視同全部到期，於每月18日匯入聲請人郵局帳戶
    內」等內容後，再由告訴人丁○○以左手在該調解書上簽名
    、捺指印（因其被毆後，右手受傷嚴重，無法寫字），之後
    被告戊○○取出上開票號之空白本票，要求丁○○簽發本票
    ，因丁○○右手受傷，故由被害人丙○○代為填寫票面金額
    、發票人地址、發票日、到期日，並代「丁○○」簽名於「
    發票人」欄，再由告訴人丁○○按捺指印於其簽名旁，而簽
    發完成上開本票，嗣被害人丙○○、告訴人丁○○與證人乙○○坐上證人劉永輝所駕車輛欲離開之際，被告戊○○復上
    前要求證人乙○○詢問被害人丙○○身上有無3,000 元現金
    ，因被害人丙○○表示其僅有1,000 元，被告戊○○遂表示
    1,000 元也可以，被害人丙○○即將1,000 元現金交給被告
    戊○○等事實，業經證人即被害人丙○○於警詢及本院審理
    、告訴人丁○○、證人乙○○於警偵訊及審理中證述甚詳（
    詳見警卷第2 、3 、9 、10、17、18、19、19 -5 、19-6頁
    、偵卷第14、15、16、29頁、本院卷第77頁正反面、79頁、
    81頁正反面、82頁反面、101 頁背面至104 頁背面），互核
    大致相符，而被告戊○○對於告訴人丁○○同意賠償伊30萬
    元，當場簽立上開調解書，告訴人丁○○及被害人丙○○復
    簽發上開15張本票等節亦不爭執，且於本院98年2 月26日審
    理時承認有向證人乙○○要3,000 元一事（見本院卷第55頁
    、82頁背面），並有前開調解書1 份、本票影本15紙等在卷
    可稽（見警卷第61至66頁），上開事實洵堪認定。又被告戊○○於偵訊及本院準備程序中始終否認取得被害人丙○○所
    交付之1,000 元現金一事，且於偵訊時辯稱係丙○○自己拿
    錢給乙○○，要乙○○買飲料請大家喝云云（見偵卷第28頁
    ），然於本院準備程序改稱：我沒有在檢察官詢問時說他拿
    錢要買飲料給大家喝，我不知道丙○○拿錢給乙○○的事情
    云云（見本院卷第55頁），復於本院98年2 月26日審判期日
    ，聽聞證人乙○○之證詞後，改稱其有向乙○○要3,000 元
    ，但沒有要到云云（見本院卷第82頁背面），再於本院98年
    3 月25日審理時改稱：其並未向證人乙○○索討3,000 元，
    係乙○○自己要給伊，伊並未收下云云（見本院卷第108 頁
    ），前後辯解反覆不一，顯見其畏罪情虛，且其辯解與證人
    乙○○、告訴人丁○○、被害人丙○○一致證述之上情迥異
    ，況證人乙○○豈有可能無端主動表示要給被告戊○○
    3,000 元，其辯解實有違常理，洵難採信。
  2.又被告戊○○自承其懷疑告訴人丁○○先前與其妻通姦後，
    極為氣憤，參以前述其毆打告訴人丁○○後，即打電話告知
    被害人丙○○，丁○○與其妻通姦被抓到，已被其毆打受傷
    ，並一直催促被害人丙○○儘快至其住處處理此事，並向丙○○言明「最好順便帶錢來」，而丁○○亦在電話中叫其妻
    去領錢，俟被害人丙○○抵達，與告訴人丁○○進入被告戊○○上開住處客廳後，被告戊○○要求丁○○及丙○○賠償
    50萬元，經甲○○、乙○○從中協調及告訴人丁○○討價還
    價，最後被告戊○○同意告訴人丁○○以30萬元賠償，並當
    場簽立本票及調解書等節，足見被告戊○○打電話給被害人
    丙○○，以前述恐嚇言詞要求丙○○立刻前來其住處處理丁○○與其前妻通姦之事時，已決意向告訴人丁○○索取相當
    金額之賠償至為明確，況衡諸常情，被告戊○○當時既已與
    其前妻離婚，若非欲向丁○○索取賠償，何需於已毆打丁○○發洩憤怒後，猶特地告知被害人丙○○此事，復恐嚇、催
    促被害人丙○○至其住處，佐以其請託證人甲○○至其住處
    為其調解，及證人甲○○於本院所證：其至被告戊○○之住
    處時，被告戊○○與告訴人丁○○已談好要賠錢，被告戊○○告訴伊，丁○○偷他太太，丁○○願意賠償，其方問被告
    戊○○要求賠償多少，戊○○說要50萬元等語（見本院卷第
    83頁背面、84頁背面），益加足證被告戊○○恐嚇被害人丙○○至其住處之目的，係為迫使告訴人丁○○或被害人丙○○賠償伊相當金額。是其顯係預見被害人丙○○及告訴人丁○○在丁○○被其毆打而受有上述多處嚴重傷勢之情況下，
    必然十分畏懼，渠等為求能儘快離去，必會接受其所提出之
    金錢賠償要求，而利用此情勢脅迫告訴人丁○○及被害人丙○○；又衡諸常情，通姦乃刑法所處罰之犯罪行為，告訴人
    丁○○顯不可能對被告戊○○承認其與戊○○前妻通姦之事
    ，更無可能在其妻子丙○○面前坦承此事，此有證人即告訴
    人丁○○、被害人丙○○之證詞可稽（見警卷第9 、10、17
    、18頁、本院卷第104 頁），被告戊○○、共同被告己○○
    及證人甲○○證稱告訴人丁○○當場有承認與戊○○配偶通
    姦云云，顯與常情有悖，殊難採信；則告訴人丁○○、被害
    人丙○○當時心中顯然不願意賠償被告戊○○，衡情係因告
    訴人丁○○先前被毆打，傷勢極為嚴重，又被押往被告戊○○之住處，行動自由受限制，恐再度被毆打，且為能儘快離
    開被告戊○○之住處，前往醫院醫治，方會同意賠償30萬元
    予被告戊○○，並簽具前開調解書及本票，及順應被告戊○○之要求當場交付1,000 元現金，證人即告訴人丁○○、被
    害人丙○○所為關於此部分之證詞堪稱合理可採。是以，被
    告戊○○利用上開情勢脅迫告訴人丁○○及被害人丙○○，
    致使渠等不得已同意賠償30萬元精神慰撫金，並迫使告訴人
    丁○○當場簽立上開調解書、本票，復接續以請朋友吃飯之
    名義，經由證人乙○○向被害人丙○○索討3,000 元現金，
    迫使被害人丙○○亦不得已交付1,000 元現金予被告戊○○
    之所為，確屬使人行無義務之事，自應以刑法之強制罪相繩
    。至於被告戊○○在調解過程中固然未動手毆打告訴人丁○○，亦未出言恫嚇告訴人丁○○及被害人丙○○，然如前所
    述，被告係利用其先前將告訴人丁○○毆傷之情勢脅迫告訴
    人丁○○及被害人丙○○同意其索賠之要求，且告訴人丁○○及被害人丙○○亦確實因此為上開無義務之事，自難為有
    利於被告戊○○之認定；又辯護意旨固稱：告訴人丁○○當
    時與被告戊○○討價還價，和解金額自50萬元降至30萬元，
    並依證人乙○○之建議，由按月給付5 萬元降為2 萬元，顯
    非恐嚇取財，再者，若被告戊○○係恐嚇取財，就不會找調
    解委員來調解，調解委員也證稱其當場有表示如果不願意就
    不要簽，而被害人丙○○亦陳稱其當時有對調解書內容表示
    意見，顯見渠等係於平和之情形下簽調解筆錄等語，然如上
    所述，告訴人丁○○、被害人丙○○既不承認被告戊○○指
    訴之丁○○與其前妻通姦一事，則不問被告戊○○索賠金額
    之多寡，渠等理應均不願意支付，惟因遭被告戊○○以前述
    手段脅迫，於此情形，僅能冀求減少損失，故而提出減少賠
    償金之要求，況且30萬元之賠償金額並非小數目，被告戊○○亦極有可能恐其日後即無法向告訴人丁○○索得如此高額
    之賠償金，方順應告訴人丁○○及證人乙○○前開要求，尚
    難以此遽認被告戊○○未以脅迫方式使人行無義務之事；再
    者，被害人丙○○當時雖有對調解書所載通姦部分提出異議
    （見本院卷第102 頁），然告訴人丁○○後來仍在上開載有
    「對造人丁○○與聲請人戊○○之配偶發生不當關係」等語
    之調解書上簽名、捺指印，佐以證人丙○○於審理時之證詞
    （見本院卷第102 頁），益加證明告訴人丁○○、被害人丙○○係因遭脅迫，於不得已之情況下，簽具上開調解書及本
    票，辯護意旨以此節為被告辯護，尚屬無據。
  3.次按刑法第346 條第1 項之恐嚇取財罪，係以意圖為自己或
    第三人不法所有為構成要件之一，若僅以恐嚇方法使人交付
    財物，而並無不法所有之意圖者，縱令其行為或可觸犯他項
    罪名，要無由成立本條之恐嚇取財罪，最高法院80年度台上
    字第3810號、83年度台上字第1508號裁判意旨可參。查被告
    戊○○於與85年3 月29日與趙雯華結婚，而於96年10月5 日
    離婚，此有被告戊○○之全戶戶籍資料查詢結果1 紙附卷可
    稽（見本院卷第98頁），又被告戊○○於案發日確有持通聯
    紀錄質問告訴人丁○○是否與其前妻通姦，亦於電話中向被
    害人丙○○表示告訴人丁○○與其前妻通姦，且於被害人丙○○、證人乙○○、甲○○抵達其上開住處後，當場表示丁○○與其前妻通姦一事，又於談判過程中對告訴人丁○○大
    小聲，而被害人丙○○聽聞此事，亦出言罵告訴人丁○○，
    並打丁○○1 個巴掌等情，有證人即告訴人丁○○、被害人
    丙○○、證人乙○○、甲○○、庚○○之證詞及共同被告己○○之供述可資證明（見警卷第2 、8 、9 、16、17、18、
    19-5、37、38、39、40頁、偵卷第14、15、16、28、51頁、
    本院卷第78頁、81頁背面、84頁、87頁背面），核與被告戊○○於警偵訊及本院所述堪稱相符，前開事實應堪認定，參
    以證人庚○○在上開調解書內記載之調解原因為「丁○○與
    戊○○之配偶自94年6 月至96年11月期間發生不當關係」乙
    節，足認被告戊○○當時應確係因懷疑告訴人丁○○與其前
    妻有通姦之行為，心生不滿，故而以前述手段向告訴人丁○○索取賠償，並要求告訴人丁○○簽具前開調解書，佯裝告
    訴人丁○○係自願給付30萬元賠償金，復強制告訴人丁○○
    簽發上開本票作為擔保，據此足認被告戊○○為上開強制行
    為時，其主觀上應係認其確實受有精神上之損害，惟以前開
    非法方法要求告訴人丁○○賠償，尚難認其主觀上係出於不
    法所有之意圖，公訴意旨就此容有誤會，併此敘明。
(五)、綜上所述，被告戊○○有為事實欄所載之傷害、剝奪他人行
    動自由、恐嚇及強制犯行，事證明確，其上開所辯，為犯後
    卸責之詞，不足採信，其犯行堪以認定，應予依法論科。
二、論罪科刑：
(一)、按刑法第302 條第1 項之妨害自由罪，原以強暴、脅迫為構
    成要件，其因於妨害自由過程中而致普通傷害，乃強暴、脅
    迫當然之結果，除另有傷害故意外，仍祇成立該條項之罪，
    無同法第277 條第1 項之適用。」（最高法院30年上字第
    370 號判例意旨參照），惟「以強暴之方法剝奪人之行動自
    由時，若於實施強暴行為之過程中，致被害人受有傷害，乃
    施強暴之當然結果，固不另論傷害罪。惟妨害自由罪，並非
    以傷人為當然之手段，若行為人另具有傷害故意，且發生傷
    害結果，自應成立傷害罪名，經合法告訴，並應負傷害罪責
    ，而與妨害自由罪有方法結果之牽連關係，依刑法第55條規
    定從一重處斷（最高法院89年度台上字第4676號判決可資參
    照）；又刑法第302 條之妨害自由罪，係妨害他人自由之概
    括的規定，故行為人具有一定目的，以非法方法剝奪人之行
    動自由者，除法律別有處罰較重之規定（例如略誘及擄人勒
    贖等罪），應適用各該規定處斷外，如以使人行無義務之事
    ，或妨害人行使權利為目的，而其強暴脅迫復已達於剝奪人
    行動自由之程度，即祇成立本罪，不應再依同法第304 條論
    處，誠以此項使人行無義務之事，或妨害人行使權利之低度
    行為，應為非法剝奪人之行動自由之高度行為所吸收，不能
    以其目的係在使人行無義務之事，或妨害人行使權利，認為
    係觸犯刑法第302 條第1 項及第304 條第1 項之2 罪名，而
    依（修正前）刑法第55條規定從一重處斷（最高法院93年台
    上字第3309判決意旨參照）。查本件被告戊○○以上開非法
    方法剝奪告訴人丁○○之行動自由時，接續在上開2 地點以
    木棍傷害告訴人丁○○身體之犯行，係為達妨害自由之目的
    ，而另基於傷害故意而為之傷害行為，依前開說明，此部分
    應另成立傷害罪；再者，被告戊○○既辯稱其將告訴人丁○○載回其住處之目的係為讓丁○○看通聯紀錄，而觀諸告訴
    人丁○○歷次證述，其亦未曾提及被告戊○○在以撥打電話
    恐嚇被害人丙○○之前有要求其賠償金錢一事，此外亦無證
    據足認被告戊○○以前述手段剝奪告訴人丁○○行動自由之
    目的係為使告訴人丁○○、被害人丙○○行前開無義務之事
    ，是依前揭說明，其使人行無義務之事之強制犯行自無法為
    非法剝奪人之行動自由之行為所吸收，合先敘明。
(二)、是核被告戊○○毆打告訴人丁○○成傷之行為，係犯刑法第
    277 條第1 項之傷害罪，其以前述非法方法剝奪告訴人丁○○行動自由之行為，係犯同法第302 條第1 項之剝奪他人行
    動自由罪，再其在電話中以前開言詞恐嚇被害人丙○○之行
    為，則係犯同法第305 條之恐嚇危害安全罪，又其以前述手
    段強迫告訴人丁○○、被害人丙○○簽立上開調解書及本票
    、及強迫被害人丙○○支付1,000 元現金之所為，係犯同法
    第304 條第1 項之強制罪；而被告己○○上開行為，則係犯
    同法第302 條第1 項之剝奪他人行動自由罪。
(三)、檢察官起訴意旨雖認被告戊○○以前述手段使告訴人丁○○
    、被害人丙○○允諾賠償30萬元，並簽具調解書、本票，另
    支付現金1,000 元之行為，係犯刑法第346 條第1 項之恐嚇
    取財罪嫌，然查被告戊○○主觀上欠缺不法所有之意圖，業
    如上述，其所為尚與恐嚇取財罪之構成要件未合，惟因基本
    社會事實同一，爰依法變更起訴法條。
(四)、被告戊○○所為先後2 次傷害行為，主觀上應係出於一傷害
    之意思決定，且係在密切接近之時間、地點內實施，在時空
    上具有緊密關係，應認其先後傷害行為難以強行分開，依社
    會通念，應視為接續犯，而僅構成一傷害行為；又其強制被
    害人丙○○填具上開本票及支付1,000 元之行為，係於密切
    接近之時間及同地實施，侵害同一法益，各行為之獨立性極
    為薄弱，且係出於同一目的，在時間之差距上，難以強行分
    開，應視為數個舉動之接續施行，合為包括之一行為予以評
    價，亦屬接續犯。
(五)、又被告戊○○及被告己○○就上開剝奪他人行動自由犯行，
    有犯意聯絡及行為分擔，為共同正犯。
(六)、再被告戊○○以一脅迫行為，使告訴人丁○○及被害人丙○○為前開無義務之事，係一行為同時觸犯兩個同種類犯罪構
    成要件，為想像競合犯，應依刑法第55條規定，從一強制罪
    處斷。
(七)、被告戊○○所犯上開各罪，犯意各別、行為互殊，已如前述
    ，故應予分論併罰。
(八)、爰審酌被告戊○○因懷疑告訴人丁○○與其前妻通姦，未試
    圖以合法方式處理此事，竟私自持木棍毆打告訴人丁○○，
    致告訴人丁○○所受傷勢非輕，復以前述手段剝奪告訴人丁○○之行動自由，且為向告訴人丁○○索賠，復萌生強迫告
    訴人丁○○及被害人丙○○賠償之意，恐嚇被害人丙○○前
    往其住處，再強制告訴人丁○○、被害人丙○○行前開簽發
    本票及調解書之無義務之事，所為實值非難，而被告己○○
    見被告戊○○毆打告訴人丁○○後，卻與被告戊○○將告訴
    人丁○○強押上車，強行載往被告戊○○之住處，而剝奪告
    訴人之行動自由，所為亦非可取，兼衡被告戊○○坦承傷害
    犯行、否認剝奪他人行動自由、恐嚇及強制犯行之犯後態度
    ，被告己○○否認犯行，且渠等均未與告訴人丁○○或被害
    人丙○○達成和解，亦未作任何賠償，暨渠等之犯罪動機、
    手段、參與犯罪之程度、造成之損害、素行、智識程度等一
    切情狀，分別就被告2 人所犯之上開之罪量處如主文所示之
    刑，並就被告己○○部分諭知易科罰金之折算標準，再就被
    告戊○○所犯各罪定其應執行刑。
(九)、末查本件被告戊○○用以犯上開傷害犯行之木棍，均非屬違
    禁物亦未扣案，且無證據證明尚屬存在，為免將來執行之困
    難，爰不予宣告沒收，併此敘明。
、無罪部分：
一、公訴意旨另以：被告戊○○因懷疑告訴人丁○○與其前妻有
    不正常交往，於96年11月21日上午7時40分許，央求友人己○○駕駛上開自小客車搭載其至屏東縣恆春鎮赤牛嶺臺電15
    號電塔旁等待，欲攔下搭乘公司車前往工作之丁○○理論，
    嗣丁○○搭乘公司車經過該處，乃將車攔下，向丁○○表明
    欲談判丁○○與其前妻間不正常交往乙事，戊○○即基於以
    強暴使人行無義務之事之犯意，將丁○○從車上拖下來，因
    認被告戊○○另涉犯刑法第304 條第1 項之強制罪；又被告
    己○○於同日9 時許，與被告戊○○（被告戊○○業經本院
    認定成立恐嚇危害安全罪如前）基於恐嚇之犯意聯絡，持丁○○之行動電話，撥打並接收丁○○之妻即被害人丙○○之
    電話，向姜淑貞恫稱：「妳先生快被我們打死了，妳趕快下
    來車城救他」等語，以此加害丁○○生命之事恐嚇丙○○，
    致丙○○心生畏懼，與友人乙○○、劉永輝前往戊○○前開
    住處，因認被告己○○另涉犯刑法第305 條之恐嚇危害安全
    罪等語。
二、按犯罪事實應依證據認定之，無證據不得認定犯罪事實，不
    能證明被告犯罪者，應諭知無罪判決，刑事訴訟法第154 條
    第2 項及第301 條第1 項分別定有明文。又被告或共犯之自
    白，不得作為有罪判決之唯一證據，仍應調查其他必要之證
    據，以察其是否與事實相符，刑事訴訟法第156 條第2 項定
    有明文；其立法目的，乃欲以補強證據擔保自白之真實性，
    亦即以補強證據之存在，藉之限制自白在證據上之價值；而
    所謂補強證據，則指除該自白本身外，其他足資以證明自白
    之犯罪事實確具有相當程度真實性之證據而言，雖所補強者
    ，非以事實之全部為必要，但亦須因補強證據與自白之相互
    利用，而足使犯罪事實獲得確信者，始足當之（最高法院93
    年度台上字第4221號判決意旨參照）。次按告訴人之告訴，
    係以使被告受刑事訴追為目的，是其陳述是否與事實相符，
    仍應調查其他證據以資審認。如積極證據不足為不利於被告
    事實之認定時，即應為有利於被告之認定，更不必有何有利
    之證據，最高法院對此分別著有52年台上字第1300號及30年
    上字第816 號等判例可資參照。再現行刑事訴訟法並無禁止
    被害人於公訴程序為證人之規定，自應認被害人在公訴程序
    中具有證人適格（即證人能力），然被害人與一般證人不同
    ，其與被告處於絕對相反之立場，其陳述之目的，在使被告
    受刑事訴追處罰，內容未必完全真實，證明力自較一般證人
    之陳述薄弱。故被害人縱立於證人地位而為指證及陳述，且
    其指證、陳述無瑕疵可指，仍不得作為有罪判決之唯一依據
    ，應調查其他證據以察其是否與事實相符，亦即仍須有補強
    證據以擔保其指證、陳述之真實性，始得採為斷罪之依據，
    有最高法院95年度台上字第162 號判決意旨可資參照。
三、公訴意旨認被告戊○○、己○○涉犯上開犯行，係以被告戊○○、被告蔡恆禮於警偵訊之供述、證人甲○○、乙○○、
    劉永輝於警偵訊之證詞、告訴人丁○○（起訴書證據清單誤
    載為「告訴人戊○○」）於警偵訊之指訴、證人丙○○於警
    詢之證詞為主要論據。
四、訊據被告戊○○堅決否認有何使人行無義務之事之犯行，辯
    稱：我沒有將告訴人丁○○強拖下車，他是自己走下車的等
    語；另被告己○○亦堅決否認有何恐嚇犯行，辯稱：當天我
    都沒有和丙○○講電話等語。
五、經查：
(一)、被告戊○○被訴強制告訴人丁○○下車部分：
  1.證人即於案發日駕駛公司交通車搭載告訴人丁○○行經屏東
    縣恆春鎮赤牛嶺臺電15號電塔旁之邱木生於警詢時明確證稱
    ：被告戊○○攔下其所駕駛之公司交通車後，動手將門打開
    ，只說「清仔，你下來」，接著丁○○就依戊○○所說下車
    等語（見偵卷第39頁），而證人邱木生為告訴人丁○○之同
    事，與告訴人丁○○又無恩怨糾紛（見偵卷第38頁），告訴
    人丁○○亦未提及其與證人邱木生有何仇恨嫌隙，證人邱木
    生顯無偏幫被告戊○○而為不實證述之動機，其證詞應可採
    信，且告訴人丁○○於警偵訊及本院亦供稱邱木生當時在車
    上，全車的人都有看到乙情（見警卷第3 頁、偵卷第13頁、
    本院卷第頁），足見證人邱木生確有目睹告訴人丁○○下車
    之經過，其前開證詞應堪採信。
  2.被告戊○○、己○○於警詢固均曾供稱被告戊○○將告訴人
    丁○○從車上拖下來云云，然渠等於偵訊及本院均已否認此
    事，辯稱係告訴人丁○○自行走下車（見偵卷第26頁、本院
    卷第50頁背面、54頁背面），前後供述已有不一，而告訴人
    丁○○除在第1 次警詢時指稱係被告戊○○將伊捉下車（見
    警卷第2 頁）外，在之後接受第2 次警詢、偵訊及本院審理
    時俱證稱係己○○將其從車上拉下（見警卷第6 頁、偵卷第
    14頁、本院卷第76頁背面、78頁背面），告訴人丁○○前後
    不一致之指訴實難據為被告戊○○有為上開強制犯行之證據
    ；況且，告訴人丁○○陳稱於案發當時，其所乘坐之公司交
    通車內共有5 人，其坐在後座中間，其被拉下車時，旁邊的
    人都沒有下車等情（見本院卷第77頁背面、第78頁背面），
    則於告訴人丁○○身邊尚有乘坐其他乘客之情況下，殊難想
    像被告戊○○如何僅以1 隻手拉扯丁○○衣服即將丁○○拉
    下車，告訴人丁○○所為證詞實有違常理，益徵其證詞並非
    可採。此外，復查無其他證據足資佐證被告戊○○有為上開
    強制犯行，自難僅以被告戊○○、己○○於警詢所為並非明
    確且與渠等之後之陳述不符之供述，逕認被告戊○○有為檢
    察官所起訴之此部分強制犯行。
(二)、被告己○○被訴恐嚇被害人丙○○部分：
    證人即被害人丙○○於警詢雖指稱被告戊○○在電話中以前
    開言詞恐嚇伊後，被告己○○又打電話給伊恫稱「你現在趕
    快下來，不要囉唆，要不然你老公會被我們打死」等語（見
    警卷第17頁），於審理時亦證稱：被告蔡恆禮也有打電話給
    伊，講電話時很兇等語（見本院卷第102 頁正反面、103 頁
    ），然共同被告戊○○於警詢及審理時均證稱並無此事（見
    警卷第26頁、本院卷第107 頁），且證人即告訴人丁○○於
    警方詢問時亦未提及當時被告己○○有與其妻丙○○講電話
    並以上開言詞恐嚇之事，有警詢筆錄可按（見警卷第1 至11
    頁），衡情告訴人當時與被告2 人同在一處，倘被告己○○
    確亦有為恐嚇行為，告訴人理應會聽聞，且應在警方詢問此
    事時，指訴被告己○○亦有為恐嚇行為，復參以證人丙○○
    於本院審理時，僅泛稱被告蔡恆禮有打很多通電話給伊、態
    度很兇，卻始終無法肯定地具體指出被告蔡恆禮究竟對其口
    出何種恐嚇言詞，有審判筆錄可考（見本院卷第101 頁背面
    至104 頁），堪認證人丙○○指訴被告蔡恆禮恐嚇伊部分，
    是否屬實，尚非無疑。至於告訴人丁○○於偵訊及本院雖改
    稱係被告己○○取走其手機打電話給被害人丙○○，然其於
    偵訊時並未敘及被告己○○有對被害人丙○○為何恐嚇言詞
    ，有其偵訊筆錄可查（見偵卷第14頁），顯無法用以證明被
    告己○○此部分犯行，又其在審理中所證之被告己○○恐嚇
    被害人丙○○之言語內容，與被害人丙○○於警詢所證被告
    己○○恐嚇伊之言詞內容並不相同，卻與丙○○所證之被告
    戊○○恐嚇伊之內容相同，有審判筆錄可查（見本院卷第77
    頁），應認告訴人丁○○之記憶有所錯誤，自亦無法據以補
    強被害人丙○○前開指訴之真實性，此外，遍閱全卷，亦查
    無其他證據證明被告己○○有為此部分恐嚇被害人丙○○之
    行為，依前開最高法院裁判意旨，即無法在無其他補強證據
    之情況下，僅以被害人丙○○所為尚無法證明屬實證詞作為
    有罪判決之唯一依據。
六、綜上所述，公訴人認被告戊○○涉嫌犯此部分強制犯行、被
    告己○○涉嫌犯上開恐嚇犯行所憑之證據，尚未達於通常一
    般之人均不致有所懷疑，而得確信其為真實之程度，依刑事
    訴訟制度「倘有懷疑，即從被告之利益為解釋」、「被告應
    被推定為無罪」之原則，即難據以為被告2 人不利之認定。
    此外，復查無其他積極之證據，足資認定被告有何前開犯行
    ，自屬不能證明被告犯罪，依首開說明，自應就被告2 人被
    訴此部分犯行另為無罪之諭知。
據上論斷，應依刑事訴訟法第299 條第1 項前段、第300 條、第
301 條第1 項，刑法第28條、第277 條第1 項、第302 條第1 項
、第304 條第1 項、第305 條、第41條第1 項前段、第51條第5
款，刑法施行法第1 條之1 ，判決如主文。
本案經檢察官廖華君到庭執行職務。
中    華    民    國    98    年     4     月    8    日
                  刑事第五庭  審判長法  官  石家禎
                                    法  官  林家聖
                                    法  官  陳秀慧
以上正本證明與原本無異。
如不服本判決應於收受判決後10日內向本院提出上訴書狀，並
應敘述具體理由；其未敘述上訴理由者，應於上訴期間屆滿後
20日內向本院補提理由書（均須按他造當事人之人數附繕本）
「切勿逕送上級法院」。
中    華    民    國    98    年     4     月    8    日
                                書記官  溫訓暖
附錄法條：
中華民國刑法第277條第1項
傷害人之身體或健康者，處3 年以下有期徒刑、拘役或1 千元以
下罰金。
中華民國刑法第302條第1項
私行拘禁或以其他非法方法，剝奪人之行動自由者，處 5 年以下
有期徒刑、拘役或 3 百元以下罰金。
中華民國刑法第305條
以加害生命、身體、自由、名譽、財產之事，恐嚇他人致生危害
於安全者，處2 年以下有期徒刑、拘役或 3 百元以下罰金。
中華民國刑法第304條第1項
以強暴、脅迫使人行無義務之事或妨害人行使權利者，處3 年以
下有期徒刑、拘役或3 百元以下罰金。


司法院資訊處製作；財團法人民間司法改革基金會備份。
